【裁判字號】    97,上訴,922
【裁判日期】    970501
【裁判案由】    毒品危害防制條例
【裁判全文】
臺灣高等法院刑事判決                 97年度上訴字第922號
上  訴  人
即  被  告  甲○○
上列上訴人因毒品危害防制條例案件，不服臺灣板橋地方法院96
年度訴字第3673號，中華民國96年12月27日第一審判決（起訴案
號：臺灣板橋地方法院檢察署96年度毒偵字第6241號），提起上
訴，本院判決如下：
    主  文
上訴駁回。
    事  實
一、甲○○前於民國91年間因施用毒品案件，經原審以91年度毒
    聲字3108號、3346號裁定令入戒治處所施以強制戒治一年，
    於92年9月8日停止戒治，所餘戒治期間付保護管束，至92年
    12月3 日保護管束期滿未經撤銷，視為強制戒治執行完畢；
    刑案部分，經原審以91年度訴字第1991號判決判處有期徒刑
    8月確定，並於93年8月18日縮刑期滿執行完畢。又於93年間
    因施用毒品案件，經原審以93年度訴字第691 號判決判處有
    期徒刑1 年確定，上訴後經臺灣高等法院以93年度上訴字第
    1794號判決駁回上訴而確定。復於94年間因施用毒品案件，
    經臺灣高等法院以94年度上訴字第1609號判處有期徒刑1 年
    2 月確定，又因脫逃案件，經原審以94年度簡字第3059號判
    決判處有期徒刑5 月，上開二罪經原審以94年度聲字第2320
    號裁定應執行有期徒刑1年4月，與前開罪刑接續執行，於96
    年2月5日縮短刑期執行完畢（構成累犯）。
二、詎甲○○不知悔改，明知海洛因、安非他命分別係毒品危害
    防制條例所規定之第一級、第二級毒品，不得非法持有、施
    用，竟於上開強制戒治執行完畢釋放後5 年內，復基於施用
    第一級毒品海洛因、第二級毒品安非他命之犯意，於96年 8
    月15日凌晨某時許（起訴書略載為同日為警查獲後採尿前26
    小時內某時），在臺北縣板橋市某處，將毒品海洛因加水、
    葡萄糖稀釋後，以針筒注射至身體血管之方式，非法施用第
    一級毒品海洛因1 次。甲○○另基於施用第二級毒品安非他
    命之犯意，於96年8 月15日為警查獲後採尿前96小時內之某
    時（其為警查獲後至採尿間之人身自由受公權力合法限制之
    時間除外），在不詳地點，以將安非他命置於玻璃球內點火
    加熱燒烤產生白煙吸聞之方式，非法施用第二級毒品安非他
    命1 次。嗣於96年8月15日凌晨2時許，甲○○在臺北縣板橋
    市○○路151 號巷口前為警查獲，並扣得其所有施用後剩餘
    之海洛因殘渣（微量無法秤重）塑膠袋2 只。
三、案經臺北縣政府警察局板橋分局報請臺灣板橋地方法院檢察
    署檢察官偵查起訴。
    理  由
一、認定犯罪事實所憑之證據及理由：
(一)訊據被告甲○○對於上揭時、地，施用第一級毒品海洛因、
    第二級毒品安非他命之事實，於原審審理中坦承不諱，並有
    供其所施用之海洛因殘渣塑膠袋二只扣案可資佐證。又被告
    經警查獲所採集尿液經送鑑定，亦呈海洛因代謝物鴉片類（
    嗎啡）、安非他命類陽性反應，有臺灣檢驗科技股份有限公
    司96年8 月30日（檢體編號Ａ608038號）濫用藥物尿液檢驗
    報告、代碼對照表各一紙在卷可稽。
(二)關於被告施用毒品方法一節，依據被告於警詢時明確供稱：
    其於96年8 月15日在板橋市體育場，將海洛因加水及葡萄糖
    稀釋後，以針筒注射至身體血管之施用海洛因等語，又於偵
    查中供稱其係以注射方式施用海洛因等語，是被告於警詢、
    偵查中均供承其係以針筒注射方式施用海洛因，並未提及有
    以玻璃球吸食器加熱燒烤之方式同時施用安非他命及海洛因
    之情形，按被告為警查獲後於警詢、偵查中之供述，較少權
    衡利害得失或受他人之干預，應較其事後於審理中翻異之詞
    為可信，則被告於原審審理中辯稱其96年8 月15凌晨是同時
    將安非他命跟海洛因放在玻璃球中燒烤吸食云云，與其警詢
    、偵查中供述之施用毒品方法、種類不符，應係卸責之詞，
    尚難採信。綜上，依據被告上開警詢之供述及濫用藥物尿液
    檢驗報告結果，被告於96年8 月15日凌晨某時許，係單獨將
    毒品海洛因加水及葡萄糖稀釋後，以針筒注射至身體血管方
    式施用海洛因，及其於96年8 月15日為警查獲後採尿前96小
    時內之某時，在不詳地點，將安非他命置於玻璃球內點火加
    熱燒烤產生白煙吸聞之方式，施用安非他命等事實，堪以認
    定。
(三)查本件被告於91年間因施用毒品案件，經原審以91年度毒聲
    字3108號、3346號裁定令入戒治處所施以強制戒治1 年，於
    92年9月8日停止戒治，所餘戒治期間付保護管束，至92年12
    月3 日保護管束期滿未經撤銷，視為強制戒治執行完畢等情
    ，有臺灣高等法院被告前案紀錄表附卷可憑，足徵被告係強
    制戒治執行完畢釋放後5 年內再犯本件施用第一級、第二級
    毒品之罪。本案事證明確，被告犯行堪以認定，應依法論科
    。
二、論罪科刑：
(一)按海洛因、安非他命分別係毒品危害防制條例第2條第2項第
    1款、第2款所明定之第一級、第二級毒品，不得非法持有、
    施用。核被告所為，係犯毒品危害防制條例第10條第1 項之
    施用第一級毒品海洛因罪，及同條第2 項之施用第二級毒品
    安非他命罪。被告施用第一級毒品海洛因前後持有海洛因（
    含殘渣），施用第二級毒品安非他命前持有安非他命之低度
    行為，應分別為施用海洛因、安非他命之高度行為所吸收，
    不另論罪。又被告所犯上開施用第一級毒品、施用第二級毒
    品罪間，行為不同，犯意各別，自應予分論併罰。查被告前
    有事實欄所載之犯罪執行完畢紀錄，有前開臺灣高等法院被
    告前案紀錄表可按，其於有期徒刑之執行完畢後5 年內，故
    意再犯本件有期徒刑以上刑之二罪，均為累犯，各應依刑法
    第47條第1 項之規定加重其刑。原審適用毒品危害防制條例
    第10條第1項、第2項、第18條第1 項前段，刑法第11條前段
    、第47條第1項、第51條第5款、第38條第1項第2款，爰審酌
    被告犯罪之動機、目的、手段，施用毒品戕害一己之身心健
    康，及其係國中畢業之智識程度（見警詢筆錄），暨犯後坦
    承犯行之態度等一切情狀，分別量處施用第一級毒品，處有
    期徒刑1年，又施用第二級毒品，處有期徒刑6月。應執行有
    期徒刑1年4月，以資儆懲。
(二)原審並認查被告於原審審理中供稱扣案殘渣塑膠袋二只是伊
    施用海洛因後所剩餘的袋子等語，又被告為警查獲後所採集
    之尿液送驗亦呈海洛因代謝物（嗎啡）陽性反應一節，業如
    前述，足認扣案殘渣塑膠袋二只所含殘渣（微量無法秤重）
    為第一級毒品海洛因成分，應依毒品危害防制條例第18條第
    1 項前段之規定，宣告沒收銷燬之。又上開殘渣外包裝塑膠
    袋二只，係被告所有且供其施用海洛因犯罪時所用（盛裝）
    之物，爰依刑法第38條第1項第2款規定宣告沒收之。
三、經核原審認事用法均無不合，被告上訴仍辯稱二種毒品是混
    合使用，核無理由，應予以駁回。被告經合法傳喚，無正當
    理由不到庭，爰不待其陳述，逕行判決，併此敘明。
據上論斷，應依刑事訴訟法第368條、371條，判決如主文。
本案經檢察官張秋雲到庭執行職務。
中    華    民    國    97    年    5     月    1    日
            刑事第十一庭  審判長法  官  張連財
                                法  官  林明俊
                                法  官  楊照男
以上正本證明與原本無異。
第一級毒品部分如不服本判決應於收受送達後十日內向本院提出
上訴書狀，其未敘述上訴之理由者並得於提起上訴後十日內向本
院補提理由書（均須按他造當事人之人數附繕本）。
第二級毒品不得上訴。
                                書記官  陳秋雄
中    華    民    國    97    年    5     月    1     日
附錄：本案論罪科刑法條全文
毒品危害防制條例第10條
施用第一級毒品者，處 6 月以上 5 年以下有期徒刑。
施用第二級毒品者，處 3 年以下有期徒刑。


司法院資訊處製作；財團法人民間司法改革基金會備份。
